【裁判字號】    95,小上,16
【裁判日期】    951207
【裁判案由】    給付違約金
【裁判全文】
臺灣屏東地方法院民事裁定  95年度小上字第16號
    上  訴  人  向陽企業管理顧問社
    法定代理人  乙○○
    被 上 訴人  甲○○○
上列當事人間請求給付違約金事件，上訴人對於民國95年9 月12
日本院屏東簡易庭95年度屏小字第160 號第一審判決提起上訴，
本院裁定如下：
    主      文
上訴駁回。
第二審訴訟費用新臺幣壹仟伍佰元由上訴人負擔。
    理      由
一、按對於小額程序之第一審裁判之上訴，非以其違背法令為理
    由，不得為之；上訴狀應記載上訴理由，並表明原判決所違
    背之法令及其具體內容，依訴訟資料可認原判決有違背法令
    之具體事實，民事訴訟法第436 條之24第2 項與第436 條之
    25分別定有明文。復按上訴不合程式或已逾期間或法律上不
    應准許者，第二審法院應以裁定駁回之，民事訴訟法第444
    條第1 項亦有明定，並依同法第436 條之32第2 項之規定，
    於小額事件之上訴程序準用之。而所謂「判決違背法令」，
    依同法第436 條之32準用同法第468 條、第469 條第1 款至
    第5 款之規定，乃指「判決不適用法規或適用不當」或「判
    決有同法第469 條所列第1 款至第5 款情形之一」者而言，
    從而，提起小額程序第二審上訴，倘以第一審判決有不適用
    法規或適用法規不當為其上訴理由，其上訴狀或理由書應有
    具體之指摘，並揭示該法規之條項或其內容；若係成文法以
    外之法則，應揭示該法則之旨趣；倘為司法院解釋或本院之
    判例，則應揭示該判解之字號或其內容；倘以第一審判決有
    同法第469 條所列各款情形之一者為其上訴理由，其上訴狀
    或理由書，應揭示合於該款之事實；上訴狀或理由書如未依
    上開方法表明，即難認為已對第一審判決之違背法令有具體
    指摘，其上訴自難認為合法（最高法院71年台上字第314 號
    判例要旨參照）。
二、本件上訴意旨略以：兩造間之債務糾葛，實因上訴人與被上
    訴人間存有委任關係，其目的在處理汽機車強制險殘廢給付
    之諮詢及申請。上訴人曾代被上訴人預約門診，並派員調閱
    車禍事故之備案證明，至被上訴人就診醫院開立診斷證明書
    及分析爭取賠償空間等情，付出相當勞務替被上訴人爭取汽
    機車強制險權利，且依委任契約第7 條第1 款約定，委任期
    間委任人經由受任人所提供諮詢及相關服務，仍無法申請理
    賠時，受任人一律免收任何諮詢顧問費。本件上訴人致力為
    被上訴人辦理各項給付事項，惟被上訴人未事先以存證信函
    告知中止契約即自行送件，違反兩造約定而造成上訴人之損
    失，依契約第7 條第3 款約定，如違約不願配合辦理申請程
    序，願賠償顧問服務費新臺幣（下同）20,000元，核其性質
    ，係屬民法第250 條第1 項、第2 項違約金之約定。然違約
    金是否過高，應就債務人若能依約履行債務時，債權人可得
    享受之一切利益為衡量之標準，而非以僅約定一日之違約金
    若干為衡量之標準，最高法院51年台上字第19號判例要旨可
    資參照。本件經原審法院向新安東京海上產物保險股份有限
    公司查閱，被上訴人已於民國94年11月8 日領取保險理賠金
    465,078 元。依約被上訴人應給付上訴人465,078 元X30％
    =139,523元，原審法院卻認雙方約定之違約金過高而酌減至
    3,000 元，實欠允當等語，為此提起本件上訴，並聲明：原
    判決廢棄，訴訟費用由被上訴人負擔。
三、經查，本件上訴人前開所述均為事實上之爭執，係就原審取
    捨證據、認定事實之職權行使，指摘其為不當，而未具體表
    明如何不適用法規、適用法規不當、或有民事訴訟法第496
    條第1 款至第5 款所列各款情形，難認對該判決之如何違背
    法令已有具體指摘。是以，上訴人所提本件上訴，既未具體
    說明原判決究有如何不適用法規或適用不當之處，亦未揭示
    該法規之條項、成文法以外之法則或司法院解釋、最高法院
    之判例，復未表明違背法令之具體事實，顯非適法，揆諸首
    揭規定及說明，其上訴自難認為合法，應予駁回。
四、末按法院為訴訟費用之裁判時，應確定其費用額，民事訴訟
    法第436 條之19第1 項定有明文，此依同法第436 條之32第
    1 項規定，於小額事件之上訴程序準用之。本件上訴人提起
    上訴既經駁回，則其應負擔之訴訟費用額確定為1,500元。
五、據上論結，本件上訴為不合法，依民事訴訟法第436 條之32
    第1 項、第2 項、第436 條之19第1 項、第444 條第1 項前
    段、第95條、第78條，裁定如主文。
中    華    民    國    95    年    12    月     7    日
                    民事第一庭  審判長法  官  徐美麗
                                      法  官  葉力旗
                                      法  官  張以岳
本件係照原本作成。
不得抗告。
                                      書記官  溫訓暖
中    華    民    國    95    年    12    月     7    日


司法院資訊處製作；財團法人民間司法改革基金會備份。
